臺灣新北地方法院刑事判決
110年度易字第598號
公  訴  人  臺灣新北地方檢察署檢察官
被      告  朱仁裕



            翁紫庭



上列被告因過失傷害案件，經檢察官提起公訴（110年度偵字第1
3540號），本院判決如下：
    主  文
甲○○、丙○○均無罪。
    理  由
一、公訴意旨略以：被告甲○○受告訴人方○玲(真實姓名、年籍詳
    卷)之書面委託，於民國108年10月1日至同年11月22日之期
    間，擔任被害人即方○玲之子洪○陞（108年9月生，真實姓名
    、年籍詳卷）之托育人員。並由被告甲○○及被告即甲○○配偶
    丙○○共同經手照護被害人事宜。被告甲○○與丙○○原均應善盡
    照護之義務，以避免被害人受有傷害。詎於108年11月22日
    某時許，在其等位於新北市○○區○路○街0號3樓之住處，疏未
    注意於照護過程中須避免嬰幼兒手指遭諸如頭髮等線狀物纏
    繞導致受傷，而依當時情形亦無不能注意之特別情事，竟疏
    未注意及此，以致被害人之手指遭頭髮纏繞，並因而受有右
    手手指表淺性損傷之傷害。因認被告甲○○、丙○○涉犯刑法第
    284條前段之過失傷害罪嫌。
二、按犯罪事實應依證據認定之，無證據不得認定犯罪事實；不
    能證明被告犯罪者，應諭知無罪之判決，刑事訴訟法第154
    條第2項、第301條第1項分別定有明文。又事實之認定，應
    憑證據，如未能發現相當證據，或證據不足以證明，自不能
    以推測或擬制之方法，以為裁判基礎（最高法院40年台上字
    第86號判例意旨參照）。次按刑事訴訟法第161條第1項規定
    ：檢察官就被告犯罪事實，應負舉證責任，並指出證明之方
    法。因此，檢察官對於起訴之犯罪事實，應負提出證據及說
    服之實質舉證責任。倘其所提出之直接證據或間接證據，或
    其所指出之證明方法，並未達到通常一般之人均不致有所懷
    疑，而得確信其為真實之程度，仍有合理之懷疑存在，無從
    使事實審法院得有罪之確信時，基於無罪推定之原則，即應
    為被告無罪判決之諭知（最高法院76年台上字第4986號、92
    年台上字第128號判例意旨參照）。
三、本件公訴意旨認被告甲○○、丙○○涉犯過失傷害罪嫌，無非係
    以被告甲○○、丙○○於檢察事務官詢問時之供述、證人即告訴
    人方○玲、證人即告訴人代理人洪○禾於檢察事務官詢問時之
    證述、被害人之傷勢照片、馬偕紀念醫院乙種診證明書、錄
    音譯文、通訊軟體LINE之對話訊息紀錄、本案托育服務相關
    契約、告訴人庭呈之纏繞於被害人手指上之頭髮照片、告訴
    人提供纏繞於被害人之手指上的頭髮及本院109年重簡字第3
    42號民事判決書等件為其論據。
四、訊據被告甲○○、丙○○均堅詞否認有何過失傷害犯行，被告甲
    ○○辯稱：告訴人來帶洪○陞的時候，都有經過檢查、包尿布
    才給告訴人，因為洪○陞是新生兒，新生兒的手沒有辦法控
    制，所以我們在照顧的時候，手都包在包巾裡，在108年11
    月22日將洪○陞交給告訴人前，我們有先檢查洪○陞的身體，
    包括手，當時沒有發現任何狀況，在交給告訴人的時候，我
    們沒有把包巾打開，給她看洪○陞的手，我們把洪○陞放到告
    訴人的包巾上，我們那時候已經重新換好尿布，包好了，我
    們把洪○陞的手插在包巾裡時，並沒有發現他的手指上面有
    頭髮等語；被告丙○○辯稱：當天是我抱洪○陞給告訴人，告
    訴人把洪○陞的手從包巾裡面拉出來，放在包巾的上面，告
    訴人可能因為走動、騎摩托車前後晃動，所以洪○陞的手才
    會受傷等語。
五、經查：
　㈠證人即告訴人方○玲之證述有瑕疵可指：
　⒈證人方○玲於檢察事務官第1次詢問時證稱：108年11月22日我
    接到小孩馬上就發現小孩身上有傷痕，我就帶小孩去馬偕醫
    院驗傷，事後保母不承認是她讓小孩受傷；當天是帶小孩到
    診所回診感冒時發現的，因為我一去，保母就會將小孩抱到
    我身上，讓我用揹巾揹小孩回家，所以我無法立刻發現，當
    天是開車回家；我一直都是長頭髮，但接小孩、回家照顧小
    孩時我都會把頭髮綁馬尾，避免小孩來抓我頭髮等語（見他
    字卷第111頁）。
　⒉證人方○玲於檢察事務官第2次詢問時證稱：108年11月22日晚
    間6至7點我跟先生一起去接小孩，我上去接，爸爸在樓下等
    ，當天一樣是因為保母直接將小孩抱給我，所以當下沒有發
    現，且當下天色灰暗；之後就去看小兒科感冒，在診所我就
    發現小孩手指受傷，手上有頭髮，所以馬上就去急診驗傷，
    醫生說是因為細線纏繞手指才會造成腫脹。當下有傳LINE跟
    被告丙○○說隔天要討論小孩的事，但被告丙○○一直推託不要
    跟我們見面，108年11月25日跟保母解約，保母不承認小孩
    受傷這件事，這次我就沒有通知保母，我直接帶小孩去看急
    診，醫生認為小孩傷勢是因為纏繞頭髮3至4小時至數日以上
    ，我認為才接小孩回來1、2小時，不可能是我們造成等語（
    見他字卷第141至145頁）。
　⒊證人方○玲於本院審理時證稱：108年11月22日當天我去接小
    孩回家，小孩剛好有點感冒，所以回診到東禾婦產科，在等
    待時間我幫小孩換尿布，突然發現小孩手上有勒痕，所以在
    東禾婦產科看完感冒後我就聯絡我先生，我先生就趕快開車
    載我去馬偕醫院做進一步檢查；通常我下班都是晚上6時至7
    時，當天我請我爸爸騎摩托車先載我回家，我抱著小孩坐在
    機車後座，之後我先生再載我跟小孩去東禾診所就診。因為
    小孩年齡還很小，所以被告都有叫我們準備包巾，會把小孩
    包得很像木乃伊，四肢都是在包巾內，當天接小孩我沒有檢
    查小孩的狀況，我也沒有經驗要檢查；（類似的狀況）其實
    很多次，雖然我們是全日托育，但是我下班有空就會去看小
    孩，去看小孩時，我當然會去抱抱小孩，抱小孩過程中因為
    有受傷過所以會很敏感，去檢查他的手上有無東西，有幾次
    的確也是有看到有頭髮，我每次去看小孩，丙○○的頭髮幾乎
    都是放下來的；當天晚上我看到小孩手指受傷的狀態時，有
    拍照片，而且有發現有頭髮在上面；（經提示易字卷第159
    頁馬偕醫院回函後）這次的傷痕確實是比較淺表面，所以馬
    偕的驗傷單也是寫表淺性損傷等語（見易字卷第199至214頁
    ）。
　⒋比對上開證述，可知證人方○玲於檢察事務官詢問時係證稱：
    當天是與先生開車一同前往被告處接回小孩，並直接前往小
    兒科看診等語；於本院審理時則證稱：是其父親騎機車先將
    其及小孩載回家，再由先生開車載往小兒科看診等語，證人
    方○玲對於當天如何接回洪○陞之過程及方式，前後證述有相
    當歧異。又證人方○玲於檢察事務官詢問時證稱小孩傷勢是
    因為纏繞頭髮3至4小時至數日以上等語；於本院審理時，經
    本院提示上開馬偕醫院說明洪○陞之傷勢「幾分鐘以上即有
    可能造成」之回函後，其才證稱：這次的傷痕確實是比較淺
    表面，所以馬偕的驗傷單也是寫表淺性損傷等語，是證人方
    ○玲對於洪○陞之傷勢，於偵查時似有誇大之嫌，故證人方○
    玲是否全然可信，不無疑問。
　㈡本案並無確實之補強證據，足以擔保告訴人方○玲所為不利於
    被告之指述確有相當之真實性：
　⒈被害人洪○陞就本案傷勢之就診情形，馬偕紀念醫院乙種診斷
    證明書記載「（右手）手指表淺性損傷」、「病患於民國10
    8年11月22日21點18分至本院急診接受檢查與治療，並於同
    日22點15分出院…」（見他字卷第27頁）；又台灣基督長老
    教會馬偕醫療財團法人馬偕紀念醫院111年2月23日馬院醫急
    字第1110001135號回函記載「依據（洪○陞）病歷記載及照
    片紀錄，不像自身皮膚疾病因素所致，應為外在物體所致 
    。至於形成該傷勢所需時間，依個人因素及體質，幾分鐘以
    上即有可能造成。」（見易字卷第159頁）；復參酌證人方○
    玲前揭所述，可知被害人洪○陞至馬偕醫院前，已經離開被
    告住處約有2至3小時，且有先回家再到其他診所就醫，又被
    害人洪○陞手指傷勢幾分鐘即有可能形成，本案不能排除在
    被害人洪○陞離開被告住處後，可能有其他因素造成被害人
    洪○陞受有該傷勢。
　⒉另告訴人方○玲與被告丙○○均為長髮，為告訴人方○玲與被告
    丙○○自承在卷，並有照片2張在卷可稽（見他字卷第147、17
    9頁）；又將告訴人方○玲所稱其於本案發生當日從被害人洪
    ○陞手指取出之頭髮照片（見他字卷第103頁），與前開被告
    丙○○頭髮照片加以比對，其形狀及髮色均無法確認該頭髮確
    實為被告丙○○所有；再者，告訴人方○玲提出之頭髮，經鑑
    定後並也無法證明係被告丙○○所有，此有內政部警政署刑事
    警察局110年2月9日刑生字第1100012574號鑑定書在卷可稽
    （見他字卷第187頁）。綜上，被害人洪○陞手指上取下之頭
    髮，無法確認為被告丙○○所有，不能排除該頭髮係告訴人方
    ○玲或其他人之頭髮。
　⒊再者，依告訴人方○玲與被告丙○○之LINE對話紀錄（見他字卷
    第113頁），被告丙○○固有稱「照顧他是我要做的不必謝謝
    ，況我非故事（事應為贅字）意，是於無形中他拉我頭髮造
    成」等語，然依該對話紀錄前後文，主要告訴人方○玲與被
    告丙○○在討論解除托育契約、就醫費用及賠償的事宜，況依
    上開訊息文義，被告丙○○係稱：是於「無形中」他拉我頭髮
    造成等語，可知被告丙○○並非明確知悉本案是因為被害人洪
    ○陞拉她頭髮才造成，僅是表示不能排除這個可能性而已，
    本院尚難以此遽論被害人洪○陞之手指傷勢確實為被告丙○○
    過失行為所致。另告訴人方○玲等人就本案過失傷害，另案
    對於被告甲○○、丙○○等人所提民事侵權行為損害賠償訴訟，
    雖經本院三重簡易庭以109年度重簡字第342號判決判命被告
    2人應負損害賠償責任，然本院刑事庭就本案犯罪事實具有
    獨立調查及認定之權，另案民事判決對於本案並無拘束之效
    力，況且民事訴訟係採證據優勢法則，亦與刑事案件所依憑
    之證據，須達於一般人均可得確信，而無合理懷疑存在之嚴
    謹證據法則不同，自無從相提並論（最高法院108年度台上
    字第2652號、102年度台上字第963號判決意旨參照），檢察
    官執此作為本案被告成立犯罪之依據，並無理由，附此敘明
    。
六、綜上所述，被害人洪○陞雖受有上開傷勢，但被告甲○○、丙○
    ○均否認為其等之過失行為所致，而告訴人方○玲之指述前後
    齟齬有上開瑕疵可指，其所提診斷證明書、照片、對話紀錄
    等資料，尚無從補強告訴人方○玲指述之可信度，故依檢察
    官所提出之事證及卷存證據，未使本院形成被告有罪確信之
    心證，被告甲○○、丙○○所涉過失傷害犯行尚屬不能證明，應
    為無罪之諭知。
據上論斷，應依刑事訴訟法第301條第1項前段，判決如主文。
本案經檢察官乙○○偵查起訴，由檢察官黃明絹、朱曉群到庭執行
公訴。
中　　華　　民　　國　　111 　年　　5 　　月　　6 　　日
                  刑事第二十庭  法　官  陳宏璋
上列正本證明與原本無異。
如不服本判決，應於判決送達後20日內敘明上訴理由，向本院提
出上訴狀 (應附繕本) ，上訴於臺灣高等法院。其未敘述上訴理
由者，應於上訴期間屆滿後20日內向本院補提理由書「切勿逕送
上級法院」。
                                書記官  許維倫
中　　華　　民　　國　　111 　年　　5 　　月　　11　　日